【裁判字號】    89,訴,623
【裁判日期】    900522
【裁判案由】    偽造文書等
【裁判全文】
臺灣彰化地方法院刑事判決                          八十九年度訴字第六二三號
    公  訴  人  臺灣彰化地方法院檢察署檢察官
    被      告  丙○○
    被      告  乙○○
右列被告因偽造文書案件，經檢察官提起公訴 (八十九年度偵字第一二八五號)，本
院判決如左：
    主      文
丙○○連續意圖為自己不法之所有，而侵占對於業務上所持有之物，處有期徒刑玖月
。寄單憑證上偽造之「粘文植」、「王鍾穎」署押各壹枚、民國八十八年十一月九日
送貨單上偽造之「王淑娟」署押壹枚均沒收。
乙○○連續意圖為自己不法之所有，而侵占對於業務上所持有之物，處有期徒刑柒月
，緩刑參年。民國八十八年八月二十六日、九月十六日、九月二十三日、十月十四日
送貨單上偽造之「黃進財」、「寶釵」署押各壹枚均沒收。
    事      實
一、丙○○、乙○○分別為甲揚有限公司（下稱甲揚公司）業務員及送貨員，收取貨
    款屬渠等之業務範圍，皆為從事業務之人。二人分別基於意圖為自己不法所有之
    概括犯意，丙○○明知有些客戶實際上已經付貨款而毋庸在寄單憑證或送貨單上
    簽名表示尚未付款，連續於甲揚公司九月份、十月份寄單憑證客戶簽收欄處偽
    簽「粘文植」、「王鍾穎」署押，於八十八年十一月九日之送貨單客戶簽收欄上
    偽簽「王淑娟」署押，以虛偽表示此些客戶皆已收到貨物而未付款；另連續於八
    十八年八月二十六日、九月二十日、十一月九日其業務上製作之客戶拜訪、銷售
    日報表中虛偽填載「進和」、「真美」、「快樂」進貨後未當日付現之事實，連
    續持各該寄貨憑證、送貨單、客戶拜訪銷售日報表等交付甲揚公司，已足生損害
    於甲揚公司帳務管理之正確性及真正粘文植、王鍾穎、王淑娟之人，且連續於八
    十八年十月十日、十月三十日、十一月十日、十二月十日、八十九年一月十日等
    應將貨款繳回甲揚公司之日，未將客戶之應收款總計新台幣（下同）三十八萬零
    八百四十元繳回甲揚公司，悉數侵占入己。乙○○亦以同前方式，連續於八十八
    年八月二十六日、九月十六日、九月二十三日、十月十四日等日之送貨單客戶簽
    收欄上偽簽「黃進財」、「寶釵」署押，虛偽表示此些客戶皆已收到貨物而未付
    款，另連續於八十八年九月十六日、八十八年十月十四日其業務上所製作之客戶
    拜訪、銷售日報表上虛偽填載「進和」、「金隆」進貨後未當日付現之事實，進
    而連續將各該送貨單、客戶拜訪銷售日報表交付甲揚公司，亦足生損害於甲揚公
    司帳務管理之正確性及真正黃進財、寶釵之人。並連續於八十八年九月十日、十
    月十日、十一月十日、十二月十日、八十九年一月十日等應將貨款繳回甲揚公司
    之日，未將應繳回之客戶應收款總計十萬七千七百七十五元繳回甲揚公司，並侵
    占入己。嗣經甲揚公司與客戶核對帳目後始悉上情。
二、案經甲揚公司訴由臺灣彰化地方法院檢察署檢察官偵查起訴。
    理    由
一、右揭業務侵占、行使偽造私文書及行使業務上登載不實文書之犯罪事實，業據被
    告丙○○坦承不諱，核與告訴代理人余金龍指訴之情節相符，並有被告丙○○書
    立之證明書、保證書、侵占及偽簽客戶明細表、土地建築物贈與所有權移轉契約
    書、本票二紙、送貨單及寄單憑證共二十七紙、應收帳款明細一份、客戶拜訪銷
    售日報表三紙在卷可稽，其犯行已堪認定。
二、訊據被告乙○○雖坦承業務侵占及在客戶拜訪、銷售日報表上虛偽填載「進和」
    、「金隆」進貨而有應收帳款（即未付款）之犯罪事實，惟否認有何偽造文書之
    犯行，先辯稱：送貨單上「黃進財」、「寶釵」簽名係客戶簽的云云（見八十九
    年三月十五日偵訊筆錄及本院八十九年七月二十四日訊問筆錄），後又辯稱：伊
    僅在送貨單上簽「莊」字，「黃進財」、「寶釵」簽名不知誰簽，店家老闆說他
    們沒有簽云云（見八十九年九月十一日訊問筆錄、九十年五月九日審判筆錄），
    故被告乙○○前後所辯，已互不一致。又據被告乙○○於偵訊中自承「如果有收
    到款項，客戶不可能在送貨單的第一聯簽名，如果採賒帳月結方式付款的方式，
    即在第一聯客戶簽收欄簽名」（見八十九年四月五日偵訊筆錄），被告並於本院
    審理中自承前開送貨單上之錢確實有收到，也是伊拿去花用等語，從而客戶既已
    付貨款自無可能自己在送貨單上簽「黃進財」、「寶釵」之姓名以表示該次貨款
    係賒帳而未付款。又被告丙○○亦否認有偽簽「黃進財」、「寶釵」之簽名，參
    以八十八年八月二十六日、九月十六日、九月二十三日、十月十四日之貨物係被
    告乙○○及案外人甲○○所送，送貨單上亦只有被告乙○○及案外人甲○○之簽
    名，並無被告丙○○之簽名，故應可排除被告丙○○所簽；至於案外人甲○○並
    未涉及不法侵占之事，亦據告訴人供承在卷，且被告乙○○既自承錢是伊收並拿
    走花用，案外人甲○○自無可能多事自己送貨單上偽簽「黃進財」、「寶釵」之
    簽名。再者，被告乙○○自承上開送貨單之金額已收取完畢，客戶不可能在送貨
    單簽名，則被告又要將前開所收款項侵占入己，故對告訴人公司交待方面，自須
    偽稱客戶尚未付款，然若送貨單上依被告所辯伊未偽簽「黃進財」、「寶釵」之
    簽名，則又如何對公司交待客戶未付款，而將款項侵占入己？故被告所辯豈不矛
    盾？參以被告乙○○於偵訊中當庭書寫之筆跡亦與送貨單上「黃進財」、「寶釵
    」之簽名相似，故被告乙○○辯稱未偽簽「黃進財」、「寶釵」之簽名云云，尚
    難採信。此外，復有被告書立之證明書、二紙本票、送貨單十八紙、應收帳款明
    細一份、客戶拜訪銷售日報表二紙、侵占及偽簽客戶明細表一紙可資參照，事證
    已臻明確，被告乙○○之犯行亦堪認定    。
二、核被告二人所為，皆係犯刑法第三百三十六條第二項業務侵占罪、同法第二百十
    六條行使第二百十條偽造私文書罪及行使第二百十五條之業務上登載不實文書罪
    。被告二人偽造署押之行為，為偽造私文書之部分行為，不另論罪。至渠等於業
    務上登載不實及偽造私文書後復持以行使，則業務上登載不實及偽造私文書等之
    低度行為為行使之高度行為所吸收，應依行使業務登載不實文書罪及行使偽造私
    文書罪論。又被告二人所為數侵占行為、行使業務上登載不實文書行為、行使偽
    造私文書行為，均時間緊接，所犯罪名相同，顯係出於概括之犯意為之，為連續
    犯，均應依刑法第五十六條之規定以一罪論，並加重其刑。又被告二人所犯之業
    務侵占、行使偽造私文書罪及行使業務上登載不實文書罪間，有方法結果之牽連
    關係，為牽連犯，應從一重之業務侵占罪處斷。公訴人認被告二人所犯上開二個
    業務侵占罪嫌，一部分係和行使偽造私文書罪牽連，一部分係和行使業務上登載
    不實文書罪牽連，犯意各別，行為互殊，應分論併罰，然被告二人所犯之罪經牽
    連結果，均係以業務侵占罪處斷，行使偽造私文書與行使業務上登載不實，皆係
    實施業務侵占之『手段』而已，然就業務侵占罪本身而言，構成要件仍屬相同，
 並無所謂行為互殊之問題，故公訴人認被告二人所犯之業務侵占罪應分論併罰，
    尚有未洽。爰審酌被告丙○○因缺錢使用而侵占，被告乙○○因小孩殘障而須醫
    療費之犯罪動機、被告二人之犯罪手段、侵占之次數、侵占之金額、被告乙○○
    業已和告訴人達成和解並賠償告訴人之損失，此有彰化縣二林鎮調解委員會調解
    書乙紙附卷可稽，被告丙○○迄今未與告訴人和解賠償告訴人損失、被告二人犯
    罪後皆能坦承侵占犯行，並書立證明書，態度尚屬良好等一切情狀，分別量處如
    主文所示之刑，以資懲戒。又查被告乙○○未曾受有期徒刑以上之宣告，此有台
    灣高等法院被告全國前紀錄表在卷可參，因一時失慮，致罹刑章，經此教訓，當
    知警惕，應無再犯之虞，且被告乙○○於犯罪後，已和告訴人和解並賠償告訴人
    損失，本院認其宣告刑，以暫不執行為宜，併宣告緩刑參年，以啟自新。至被告
    二人偽造之送貨單、寄貨憑單，已交回告訴人公司係屬告訴人所有，尚無從依刑
    法第三十八條第一項第二款規定沒收。惟彼等偽造之「粘文植」、「王鍾穎」、
    「王淑娟」、「黃進財」、「寶釵」署押七枚，不問屬犯人與否，仍應依刑法第
    二百十九條之規定併予宣告沒收之。
據上論斷，應依刑事訴訟法第二百九十九條第一項前段，刑法第三百三十六條第二項
、第二百十六條、第二百十條、第二百十五條、第五十五條、第五十六條、第七十四
條第一項、第二百十九條，罰金罰鍰提高標準條例第一條前段，判決如主文。
本案經檢察官王怡仁到庭執行職務。
中      華      民      國      九十      年      五      月  二十二    日
                                臺灣彰化地方法院刑事第三庭
                                    法      官  詹秀錦
右正本證明與原本無異。
如不服本判決，應於送達後十日內向本院提出上訴狀( 須附繕本 )。
告訴人或被害人對於判決如有不服具備理由請求檢察官上訴者，其上訴期間之計算係
以檢察官收受判決正本之日期為準。
                                    法院書記官  謝志鑫
中      華      民      國      九十      年      五      月      十    日
刑法第三百三十六條第二項、第二百十六條、第二百十條、第二百十五條


司法院資訊處製作；財團法人民間司法改革基金會備份。
